最高法院民事判決　　　　　　　　　　　　　　　八十七年度台上字第一九三二號
　　　上　訴　人　西騑企業有限公司
　　　法定代理人　鄭美蘭
　　　被 上訴 人　塔喀拉美國公司（TAKARA U.S.A. CORP.）
　　　法定代理人　Tamio .
　　　訴訟代理人　梁穗昌律師
　　　複 代理 人　劉怡均律師
右當事人間請求履行契約事件，上訴人對於中華民國八十六年十月十四日臺灣高等法
院第二審判決（八十六年度國貿上字第一號），提起上訴，本院判決如左：
    主  文
原判決廢棄，發回臺灣高等法院。
    理  由
本件被上訴人主張：伊於民國八十三年五月間向上訴人購買之貨物有瑕疵，經上訴人
承諾收回與補償，雙方於同年八月二十五日簽立同意書認可。嗣兩造於八十四年四月
一日就同年三月十四日伊退還與上訴人之不良商品，上訴人應返還之貨款事宜進行協
商，會算結果簽立協議書，載明上訴人應給付伊美金二十二萬七千一百四十三點五五
元，按月攤還並依年息百分之八計付利息。詎上訴人僅支付頭二期款共二萬五千美元
，即拒不依約履行，尚欠美金二十萬二千一百四十三點五五元未付，屢經催討均不置
理等情，求為命上訴人如數給付並加計按約定利率計算利息之判決。
上訴人則以：伊給付之商品並無任何瑕疵，被上訴人因自己銷售情形不佳片面將剩餘
無瑕疵之存貨一併退還，並以高於原銷售美國之貨運價要求賠償，殊不合理，自無權
行使上開同意書之「買回條款」。況被上訴人未履行其事後購貨抵償之諾言，亦不得
依協議書為請求。又被上訴人尚積欠伊貨款美金二十七萬四千六百四十六元未付，伊
得連同前開匯款二萬五千美元，主張與系爭款項相抵銷等語，資為抗辯。
原審維持第一審所為上訴人敗訴之判決，無非以：被上訴人主張之事實，業據提出兩
造於八十三年八月廿五日所立同意書及八十四年四月一日簽署之協議書並上訴人匯款
證明為證，且為上訴人所不爭，堪信為真實。雖上訴人提出發票及海運提單為證，以
其於八十三年八月十五日、同年九月二十二日及八十四年十一月二十五日先後出售貨
品與被上訴人，貨款金額分別為美金十一萬零四百八十四元、五萬五千二百四十二元
及十萬八千九百二十元，合計二十七萬四千六百四十六元，被上訴人迄未給付，連同
其於八十四年六月二十五日及同年八月廿五日款美金一萬元及一萬五千元與被上訴
人，合計美金二十九萬九千六百四十六元，主張與系爭款項相抵銷。惟查上訴人所提
發票、海運提單均屬私文書，未據證明為真正，且上開協議書簽署於八十四年四月一
日，距上訴人所稱前揭貨品之交付甚遠，其交貨既均在雙方交互計算之前，苟被上訴
人未給付貨款，上訴人焉有同意簽署協議書，及依協議書第二項約定二次款與被上
訴人之理？上訴人之抗辯顯難認為真正，其主張抵銷已非有理由。次查兩造確於八十
三年八月二十五日簽署同意書，雙方同意就商品瑕疵訂立處理辦法，約定買回條款各
情，業據被上訴人提出同日傳真信函為證，上訴人亦自認曾於當日派員赴被上訴人公
司處理產品瑕疵問題，並簽署同意書，足見上訴人交付之產品確有瑕疵存在。依該同
意書內容，亦知雙方同意上訴人將瑕疵產品取回時，須承擔成本費用、運費及處理費
。另該同意書第三項復約定，被上訴人將提供上訴人每月瑕疵報告，可見雙方並同意
日後買賣關係產生之各種商品瑕疵問題，悉依該同意書處理。果被上訴人於八十三年
間無理退貨，且積欠上訴人貨款，上訴人絕無可能猶於八十四年四月一日簽署協議書
承認其應付款與被上訴人，並依協議書約定支付美金二萬五千元之理。從而被上訴人
依協議書請求上訴人給付美金二十萬二千一百四十三點五五元及自八十四年六月三十
日起至清償日，按約定週年利率百分之八計算之利息，核無不合，應予准許等詞，為
其判斷之基礎。
惟按二人互負債務，其給付種類相同，並均屆清償期者，除依債務之性質不能抵銷者
外，各得以其債務，與他方之債務相抵銷，民法第三百三十四條定有明文。查本件兩
造生意往來有年，八十四年四月一日係因雙方於八十三年五月間之某筆交易貨品有瑕
疵，於八十四年三月十四日退貨而簽署協議書，似為被上訴人所不爭。上訴人抗辯兩
造間他筆交易未獲付款部分，倘已屆清償期，是否不能主張以之與系爭款項相抵銷，
即非無疑。乃原審未依上訴人聲請函海運公司查明其是否確曾出貨與被上訴人而未獲
付款（見原審卷第一五六頁），徒以上訴人未獲付款部分，其出貨日期均在雙方訂立
協議書之前，倘被上訴人未付款，何以未在協議書載明，上訴人又何以願簽署協議書
及依協議書付款等臆測之詞，及上訴人所提發票、海運提單均屬私文書，未據證明為
真正，即為上訴人不利之判決，自難認無判決理由不備之違法。上訴論旨，指摘原判
決不當，求予廢棄，非無理由。
據上論結，本件上訴為有理由，依民事訴訟法第四百七十七條第一項、第四百七十八
條第一項，判決如主文。
中      華      民      國    八十七    年      八      月     二十     日
                              最高法院民事第六庭
                                  審判長法官  蕭  亨  國
                                        法官  吳  正  一
                                        法官  楊  隆  順
                                        法官  陳  淑  敏
                                        法官  黃  義  豐
      右正本證明與原本無異
                                              書  記  官
中      華      民      國    八十七    年      九      月      七      日
